【裁判字號】    97,訴,358
【裁判日期】    971029
【裁判案由】    確認委任關係不存在
【裁判全文】
臺灣桃園地方法院民事判決               97年度訴字第358號
原      告  甲○○
被      告  汰捷科技股份有限公司
法定代理人  乙○○
上列當事人間請求確認委任關係不存在事件，於民國97年10月8
日辯論終結，本院判決如下：
    主      文
確認兩造間董事之委任關係不存在。
訴訟費用由被告負擔。
    事實及理由
壹、程序事項
一、按股份有限公司應由董事長對外代表公司，惟公司與董事間
    訴訟，除法律另有規定外，則由監察人或股東會所選任之人
    代表公司為訴訟，公司法第208 條第3 項、第213 條分別定
    有明文。次按公司經中央主管機關廢止登記者，應行清算，
    公司法第26條之1 準用同法第24條規定甚明。且清算中，公
    司股東會與監察人依然存續，對董事之訴訟依法仍應由監察
    人或股東會所選任之人代表公司為之，始為適法（最高法院
    94年度臺上字第230 號判決參照）。本件原告主張伊從未擔
    任被告公司之董事，卻遭被告公司申請登記為該公司董事，
    且被告業經經濟部商業司廢止登記在案，爰訴請確認兩造間
    董事之法律關係不存在等情。揆諸前揭規定及說明，就被告
    與原告間之訴訟性質而言，係屬公司與董事間之訴訟，是應
    由被告公司之唯一監察人乙○○代表被告應訴。至乙○○雖
    於本院審理時到庭陳稱其已另案提起確認其與被告公司委任
    關係不存在之訴等語，惟未據其提出該案判決確定之資料為
    證，況查前於民國95年間訴外人陳章堯向本院訴請確認其與
    被告公司董事委任關係不存在之訴（本院95年度訴字第1685
    號）時，乙○○即曾以被告公司法定代理人之身分到庭應訊
    ，並於95年11月24日與訴外人陳章堯當庭成立和解等情，業
    經本院向經濟部調閱被告公司登記卷核閱無訛，是本院認乙
    ○○現既仍為被告公司登記之唯一監察人，則以其為本件訴
    訟被告公司之法定代理人，尚無不妥，合先敘明。
二、按確認之訴，非原告有即受確認判決之法律上利益者，不得
    提起，民事訴訟法第247 條前段定有明文，而所謂「即受確
    認判決之法律上利益者」，須因法律關係之存否不明確，致
    原告在私法上之地位有受侵害之危險，而此項危險得以對於
    被告之確認判決除去之者，始為存在（最高法院27年上字第
    316 號判例參照）。原告主張伊從未擔任被告公司董事，卻
    遭登記為被告公司之董事，被告公司法定代理人乙○○到庭
    後雖未爭執或否認該項法律關係之存否，惟原告迄今仍登記
    為被告公司名義上董事一節，此有被告公司變更登記表在卷
    可稽。是兩造間是否有董事之委任關係即屬不明確，且民眾
    申請被告之公司登記資料時，尚無從得知原告並未擔任被告
    公司之董事職務，造成原告法律上地位之不安定，且該不安
    定之法律上地位，得以本件確認判決除去。準此，原告自有
    提起本件確認訴訟之法律上利益。
貳、實體事項
一、原告主張：原告前於89年4 月15日支付新台幣（下同）20萬
    元予被告公司用以購買被告公司6000股股票，惟原告未曾同
    意擔任被告公司董事職務，亦未曾出席董事會，僅為單純之
    股東，兩造間無委任關係。詎訴外人丙○○即被告公司之董
    事長，竟未經原告之同意，擅自冒用原告名義，偽造原告簽
    名於董事願任同意書及董事會出席簽到簿，表明原告願於93
    年8 月11日起至96年8 月10日止之期間擔任被告公司之董事
    ，造成兩造間有委任關係、原告有已同意擔任被告公司董事
    之外觀，並將原告登記為被告公司之董事，故提起本件確認
    兩造間委任關係之訴。並聲明：如主文第一項所示。
二、被告公司方面：被告公司法定代理人乙○○到庭後僅稱伊對
    公司狀況也不清楚等語。
三、按消極確認之訴，應由主張積極事實存在者負舉證之責。本
    件原告主張兩造間並無法人代表之委任關係存在，被告若主
    張委任關係存在，就此事實之存在應加以舉證。經查：被告
    公司於93年10月1 日並向經濟部陳報，經被告公司股東臨時
    會議於93年8 月11日決議改選董事，並選任由原告擔任被告
    公司董事，業經本院依職權調閱被告公司登記卷核閱明確，
    且有原告提出之公司變更登記事項卡、公司登記資料、董事
    監察人名單在卷可稽。惟此一登記可由被告公司單方面之行
    為完成，不能僅以登記外觀認定原告確有接受此一委任。被
    告所出具陳報經濟部商業司之董事願任同意書、被告公司董
    事會出席簽到簿，原告否認其真正，且觀原告所提伊親自書
    寫之簽名資料（包括中信局個人修繕房屋貸款契約借款人簽
    章、其子兒童練習簿家長簽章、玉山商業銀行活期儲蓄存款
    印鑑卡、支票存款印鑑卡、玉山商業銀行支票3 張），其上
    原告之簽名，其筆勢、運筆流暢度、字體結構均與董事願任
    同意書、被告公司董事會出席簽到簿上「甲○○」之簽名迥
    異，尚難認為董事願任書、被告公司董事會出席簽到簿上原
    告之簽名為真正。被告公司復未另行舉證證明原告確有接受
    被告公司委任擔任其董事，自無從認為有此委任關係存在，
    從而，原告請求確認兩造間董事之委任關係不存在，即屬有
    據，應予准許。
據上論結，原告之訴為有理由，依民事訴訟法第78條，判決如主
文。
中    華    民    國    97    年    10    月    29    日
                      民事第一庭    法  官  陳雪玉
如對本判決上訴，須於判決送達後20日內向本院提出上訴狀。
以上正本與原本無異。
中    華    民    國    97    年    11    月    5     日
                              書記官  吳瓊英


司法院資訊處製作；財團法人民間司法改革基金會備份。
